【裁判字號】    99,訴,319
【裁判日期】    990611
【裁判案由】    毒品危害防制條例
【裁判全文】
臺灣基隆地方法院刑事判決               99年度訴字第319號
公  訴  人  臺灣基隆地方法院檢察署檢察官
被      告  甲○○
上列被告因毒品危害防制條例案件，經檢察官提起公訴（99年度
毒偵字第583 號），被告於準備程序進行中，就被訴事實為有罪
之陳述，經本院合議庭裁定由受命法官獨任進行簡式審判程序，
判決如下：
    主  文
甲○○施用第一級毒品，累犯，處有期徒刑柒月。又施用第二級
毒品，累犯，處有期徒刑月。應執行有期徒刑捌月。
    事  實
一、甲○○有下列前案紀錄（構成累犯），及施用毒品執行觀察
    、勒戒、強制戒治之紀錄：
  (一)前因施用毒品案件，經觀察、勒戒2 次後，均認無繼續施用
    毒品之傾向，分別於民國88年1 月18日、88年7 月21日執行
    完畢釋放，並由臺灣基隆地方法院檢察署檢察官以87年度偵
    字第5854號及88年度偵緝字第276 號、278 號、279 號為不
    起訴處分確定。
  (二)復因施用毒品案件，經送強制戒治，於90年3 月20日強制戒
    治期滿，而刑案部分，經本院以88年度基簡字第799 號判決
    判處有期徒刑6 月確定（下稱甲罪），另因施用毒品案件，
    經本院以89年度易字第260 號判決判處有期徒刑7 月確定（
    下稱乙罪）。復因施用毒品案件，經送強制戒治，於91 年7
    月3 日強制戒治期滿，而刑案部分，經本院以90年度易字第
    382 號判決判處有期徒刑10月確定（下稱丙罪），甲、乙、
    丙3 罪於93年1 月30日執行完畢。
  (三)復再因施用毒品案件，經臺灣高等法院以94年度上訴字第18
    1 號判決判處應執行有期徒刑2 年確定，嗣經減刑，並與其
    另犯之詐欺、過失傷害、公共危險、施用毒品、偽造文書等
    罪，經合併定應執行刑，98年1 月17日縮短刑期假釋出監，
    刑期至於98年6 月21日期滿，假釋未經撤銷，未執行之刑以
    已執行論（構成累犯）。
二、詎其猶不知悔改，基於施用第一級毒品海洛因之犯意，於99
    年3 月3 日上午7 時許，在基隆市七堵區七賢橋下方，將第
    一級毒品海洛因置入注射針筒內，摻水混合注射手肘內側皮
    膚靜脈血管處之方式，非法施用第一級毒品海洛因1 次；另
    施用第二級毒品甲基安非他命之犯意，於同日上午7 時許，
    在基隆市七堵區七賢橋下方，以鋁箔紙燒烤加熱之方式，非
    法施用第二級毒品甲基安非他命1 次，嗣於同日上午11時20
    分，因規避警方路檢，而於基隆市○○○路142 號前發生車
    禍遭警查獲，經警徵得其同意採尿送驗，結果呈嗎啡及安非
    他命類陽性反應，始悉上情。
三、案經基隆市警察局第三分局報告臺灣基隆地方法院檢察署檢
    察官偵查起訴。
    理  由
一、本件被告所犯者非為死刑、無期徒刑、最輕本刑為3 年以上
    有期徒刑之罪或高等法院管轄第一審案件，其於準備程序進
    行中，先就被訴事實為有罪之陳述，經告知其簡式審判程序
    之旨，並聽取公訴人及被告之意見後，本院依刑事訴訟法第
    273 條之1 第1 項之規定，裁定由受命法官獨任進行簡式審
    判程序，且依同法第273 條之2 規定，簡式審判程序之證據
    調查，不受第159 條第1 項、第161 條之2 、第161 條之3
    、第163 條之1 及第164 條至第170 條規定之限制。
二、上開如何分別施用第一級毒品海洛因、第二級毒品甲基安非
    他命之犯罪事實，業經被告於偵查、本院審理中自白不諱。
    被告為警所採集之尿液，經送檢驗結果，確呈施用第一級毒
    品海洛因及第二級毒品安非他命、甲基安非他命陽性反應，
    亦有台灣尖端先進生技醫藥股份有限公司濫用藥物尿液檢驗
    報告1 份附卷可稽。足證被告自白與事實相符，堪以採信。
    按施用第一、二級毒品為犯罪行為，毒品危害防制條例第十
    條第一項及第二項各定有處罰明文。故施用該毒品者，依前
    揭規定本應科以刑罰，惟基於施用毒品之人，兼有病患屬性
    ，乃於刑事政策上對合於一定條件之施用者，依同條例第二
    十條、第二十三條之規定，施以觀察、勒戒及強制戒治之治
    療，期以保安處分替代刑罰，戒斷其身、心癮。嗣因其程序
    過於繁雜，上揭條例於九十二年七月九日修正公布，自九十
    三年一月九日施行，將該第二十條、第二十三條之保安處分
    程序，單純區分為「初犯」、「五年內再犯」及「五年後再
    犯」三種；依其立法理由之說明：「初犯」，經觀察、勒戒
    或強制戒治後，應為不起訴處分或不付審理之裁定；經觀察
    、勒戒或強制戒治執行完畢釋放後，「五年內再犯」者，因
    其再犯率甚高，原實施之觀察、勒戒及強制戒治既已無法收
    其實效，爰依法追訴或裁定交付審理。至於經觀察、勒戒或
    強制戒治執行完畢釋放後，「五年後再犯」者，前所實施之
    觀察、勒戒或強制戒治已足以遮斷其施用毒品之毒癮，為期
    自新及協助其斷除毒癮，仍適用「初犯」規定，先經觀察、
    勒戒或強制戒治之程序。從而依修正後之規定，僅限於「初
    犯」及「五年後再犯」二種情形，始應先經觀察、勒戒或強
    制戒治程序，不能逕行起訴，亦即設為施用毒品罪起訴條件
    之限制。但倘被告於五年內已再犯，經依法再為保安處分或
    追訴處罰者，縱其第三次（或第三次以上）施用毒品之時間
    ，在初犯之保安處分執行完畢釋放五年以後，即非屬「五年
    後再犯」之情形，且因前有「五年內再犯」情形，顯見其再
    犯率甚高，原實施之保安處分無法收其實效，毋庸仍予寬典
    處遇，而應依該條例第十條逕予刑罰制裁（最高法院98年度
    台非字第127 號判決意旨參照），查被告前分別因施用毒品
    案件，經送觀察、勒戒後，均認無繼續施用毒品之傾向，分
    別於88年1 月18日、88年7 月21日執行完畢釋放，並由臺灣
    基隆地方法院檢察署檢察官以87年度偵字第5854號及88年度
    偵緝字第276 號、278 號、279 號為不起訴處分確定等情，
    亦有全國施用毒品案件紀錄表、臺灣高等法院被告前案紀錄
    表各1 份附卷足佐。綜上所陳，依照上述最高法院判決意旨
    ，被告於初犯觀察、勒戒於88年1 月18日執行完畢，5 年內
    業已再犯上述事實欄一、(一)所示之施用毒品違反毒品危害防
    制條例案件，經法院裁定施以觀察、勒戒之保安處分，其又
    再犯本案施用第一、二級毒品海洛因、甲基安非他命，罪證
    明確，犯行洵堪認定，自應依法論科。
三、論罪科刑：
  (一)按海洛因及甲基安非他命分別係毒品危害防制條例第2 條第
    2 項第1 款、第2 款所定之第一級毒品、第二級毒品，核被
    告所為，係犯毒品危害防制條例第10條第1 項、第2項 之施
    用第一級毒品罪及施用第二級毒品罪。被告持有第一級毒品
    海洛因、第二級毒品甲基安非他命之低度行為，為施用第一
    、二級毒品之高度行為所吸收，均不另論處。被告所犯上開
    2 罪，犯意各別，行為不同，應予分論併罰。
  (二)被告有事實欄所載之前案紀錄暨科刑執行情形，有臺灣高等
    法院被告前案紀錄表在卷可稽，其於受事實欄一、(三)所示有
    期徒刑執行完畢後，5 年內故意再犯有期徒刑以上之本罪，
    為累犯，所犯上開2 罪，均應依刑法第47條第1 項之規定加
    重其刑。
  (三)爰審酌被告經前次觀察、勒戒處分後仍不思戒除毒癮，再犯
    本件施用第一毒品海洛因及第二毒品甲基安非他命犯行，顯
    見其已無法根除施用毒品行為，而有予以隔離幫助其戒除之
    必要，且施用毒品對於社會治安構成潛在威脅，惟斟酌其犯
    罪後終能坦承犯行，而施用毒品係屬自損生命之犯罪態樣及
    其他一切情狀，從輕量處如主文所示之刑，並定期應執行之
    刑，以示懲儆。
據上論斷，應依刑事訴訟法第273 條之1 第1 項、第299 條第1
項前段，毒品危害防制條例第10條第1 項、第2 項、第23條第2
項，刑法第11條前段、第47條第1 項、第51條第5 款，判決如主
文。
本案經檢察官乙○○到庭執行職務。
中    華    民    國    99    年    6     月    11    日
                  刑事第三庭法  官  黃永定
以上正本證明與原本無異。
如不服本判決應於收受送達後10日內向本院提出上訴書狀，並應
敘述具體理由；其未敘述上訴理由者，應於上訴期間屆滿後20日
內向本院補提理由書（均須按他造當事人之人數附繕本）「切勿
逕送上級法院」。
中    華    民    國    99    年    6     月    11    日
                            書記官  劉珍珍
附錄本件論罪科刑法條全文：
毒品危害防制條例第10條
I施用第一級毒品者，處6月以上5年以下有期徒刑。
II施用第2級毒品者，處3年以下有期徒刑。

司法院資訊處製作；財團法人民間司法改革基金會備份。
